臺灣高等法院臺南分院刑事判決　　　　　　　九十三年度上訴字第一八七號　 Ｃ
　　　上　訴　人
　　　即　被　告　甲　○　○
　　　指定辯護人　本院公設辯護人　 辛　○　○
右列上訴人因傷害致死案件，不服臺灣雲林地方法院九十二年度訴字第一七○號，中
華民國九十二年十二月十六日第一審判決（起訴案號：臺灣雲林地方法院檢察署九十
一年度偵字第四九一八號、九十二年度偵字第九六九號、九十二年度偵字第九七一號
），提起上訴，本院判決如左：
      主      文
上訴駁回。
甲○○緩刑伍年。
      事      實
一、緣林文雄先前將其印章及存摺寄託張秀雲保管，因而於民國九十一年十一月二十
    二日晚間九時三十分許，至雲林縣斗六市○○路一六二號吳文欣住處，尋找張秀
    雲欲取回前開印章、存摺，然因雙方吵鬧聲音過大，遭吳文欣制止，於是張秀雲
    請吳文欣陪同其返回位於雲林縣斗六市○○里○○路六一六巷三十四號住處，吳
    文欣應允並同時打電話告知其丈夫甲○○有關林文雄到家吵鬧一事。甲○○因而
    心生不滿，為了教訓、警告林文雄，竟與庚○○（已判決確定）基於共同犯意之
    聯絡，於同日晚間十時許趕至張秀雲前開住處，由甲○○質問林文雄「剛才誰在
    我家鬧」等語後，即以右拳頭猛力揮向林文雄左臉頰接近嘴唇上方處，林文雄應
    聲倒地，頭部撞擊地面，並發出類似頭蓋骨破碎之聲響。而庚○○於林文雄倒地
    後，即持約三十公分長之不詳棍棒（未扣案），用力杖打林文雄之腹部，並將林
    文雄從地上強行拖起，以膝蓋猛力頂撞林文雄之頭部及頸部間約十下後，然後任
    其倒地。事後甲○○、庚○○見林文雄倒地不起，方覺事態嚴重，於是商議後報
    警處理，並將林文雄送醫急救，然而林文雄經送行政院衛生署立雲林醫院後隨即
    轉往嘉義縣朴子市私立長庚紀念醫院救治，延至同年月二十九日下午四時三十分
    許，仍因左側頂額顳葉部廣泛性硬腦膜下腔出血，引發中樞性衰竭而不治死亡。
    甲○○、庚○○於警員高應欽到場處理前，即主動於電話中陳述上開案發經過，
    並接受裁判。
二、案經甲○○、庚○○肇事後報警自首及林文雄之配偶及子女己○○、丁○○、戊
    ○○、丙○○、乙○○訴由雲林縣警察局斗六分局報請臺灣雲林地方法院檢察署
    檢察官偵查起訴。
      理      由
一、上訴人即被告甲○○坦白認罪，並承認因被害人林文雄先前在雲林縣斗六市○○
    路一六二號處吵鬧，因此始與已判刑確定之共同被告庚○○二人約同於九十一年
    十一月二十二日晚間十時許，至雲林縣斗六市○○里○○路六一六巷三十四號處
    ，由甲○○質問林文雄「剛才誰在我家鬧」等語後，然後以其右拳頭猛力揮向林
    文雄左臉頰接近嘴唇上方處，待林文雄倒地頭部撞擊地面後，再由庚○○持約三
    十公分長之不詳棍棒，用力杖打林文雄之腹部，並將林文雄從地上強行拖起，以
    膝蓋猛力頂撞林文雄之頭部及頸部間約十下後，然後任其倒地等事實。被告上開
    自白之事實，並經證人林雲玉、林志輝證述屬實，此有原審九十二年七月十日審
    理筆錄在卷可稽。另被害人林文雄因此受有左側頂額顳葉部廣泛性硬腦膜下腔出
    血，引發中樞性衰竭不治死亡，亦經臺灣雲林地方法院檢察署檢察官督同檢驗員
    、法醫相驗、解剖死因屬實，製有勘驗筆錄、訊問筆錄、相驗屍體證明書、驗斷
    書、相驗相片及解剖照片在卷可憑，此外，尚有雲林縣警察局斗六分局長平派出
    所受理各類案件紀錄表、長庚紀念醫院診斷證明書、行政院衛生署雲林醫院病歷
    、現場圖、照片附卷可參。
二、查被告甲○○瞬間以右拳頭猛力揮向林文雄之左臉頰接近嘴唇上方處在先（按當
    時林文雄手上並無持工具），待林文雄不支倒地，發出頭蓋骨破碎之聲響後，共
    同被告庚○○復持約三十公分長之不詳棍棒，用力杖打林文雄之腹部，且還將厭
    厭一息之林文雄強行拖起，並以膝蓋猛力頂撞林文雄之頭部及頸部間約十下，足
    認被告二人共同傷害被害人，自有犯意之聯絡。且依一般人之知識經驗，對於毫
    無防備之人，以近乎偷襲之方式用拳頭猛力揮打人之臉頰，致其發出類似頭蓋骨
    破碎之巨響而應聲倒地後，他人再以棍棒毆打該人之腹部，嗣更以膝蓋頂撞本屬
    人類最脆弱部位之頭部頸部間，被告甲○○、庚○○之下手不可謂不重，此種傷
    害行為，足以致人顱內大量出血死亡，即客觀上應有預見死亡結果之可能，是本
    件被告甲○○、庚○○對於林文雄之死亡結果發生，當均有預見之可能無疑。本
    件事證明確，被告甲○○傷害致死犯行堪以認定，應予依法論科。
三、核被告甲○○所為，係犯刑法第二百七十七條第二項前段之傷害致人於死罪。按
    所謂共同正犯，係指二個以上之單獨正犯，基於共同之行為決意，各自分擔犯罪
    行為之一部或全部，共同實施構成要件而言，則以自己共同犯罪意思，參與構成
    要件或構成要件以外之行為，或以自己共同犯罪之意思，事先同謀，而由其中一
    人實施犯罪之行為者，均為共同正犯。又共同正犯之意思聯絡，不限於事前有協
    議，其於行為當時，基於相互之認識，以共同犯罪意思參與者，亦無礙於共同正
    犯之成立；且意思之聯絡並不限於事先有所謀議，即僅於行為當時有共同犯意之
    合致，亦無不可（見最高法院七十三年度台上字第一八八六號判例意旨、七十三
    年度台上字第二三六四號判例意旨可參）。是共同實施犯罪行為之人，在合同意
    思範圍以內，各自分擔犯罪行為之一部，相互利用他人之行為，以達其犯罪之目
    的，即應對全部所發生之結果，共同負責。在刑法第二百七十七條第二項前段傷
    害致人於死之罪，係因犯罪致發生一定結果而加重其刑之加重結果犯，以行為人
    對於結果之發生「有預見之可能」為要件。而所謂能預見乃指客觀情形，即依一
    般人之知識經驗，可得預見其發生死亡結果為已足，與主觀上有無預見之情形不
    同。即加重結果犯之成立，行為人對於結果之發生在客觀情形有預見之可能，即
    有適用。又共同正犯之行為，應為整體觀察，而為整個共同行為負其責任，非得
    僅就自己實施之行為負責。被告甲○○與已判決確定之庚○○分別為傷害被害人
    之一部分之犯行，其間既有犯意聯絡及行為分擔，自應均為共同正犯。惟其傷害
    行為既在被告二人犯罪之共同意思範圍內，彼此間之犯罪實施行為，又相互利用
    ，因此就傷害之結果，自應共同負責。又被告甲○○與共同被告庚○○分別出手
    毆打林文雄致其倒地不起後，乃商議並打電話向警方報案而接受裁判，有雲林縣
    警察局斗六分局長平派出所受理各類案件紀錄表在卷可稽，是被告甲○○於犯罪
    未發覺前自首而接受裁判，核與自首要件相符，應依法減輕其刑。
四、原審法院因認被告甲○○犯行事證明確，適用刑法第二十八條、第二百七十七條
    第二項前段、第五十九條、第六十二條前段之規定，並以被告甲○○年少時期雖
    曾有犯罪紀錄，然近十年來已無其他犯罪前科，素行尚稱良好，其雖毆打被害人
    林文雄，惟事出偶發，一時失慮，被告甲○○僅毆打被害人一拳而誤罹刑章，被
    告事後深表悔意，『已與被害人家屬成立和解，被害人部分家屬亦表示不再追究
    』，情輕法重，犯罪之情狀尚堪憫恕，原審法院認科以法定最低刑度，猶嫌過重
    ，依刑法第五十九條之規定減輕其刑。並審酌被告甲○○已與被害人林文雄家屬
    已達成民事和解，願賠償被害人家屬新台幣二百八十萬元，有雲林縣斗六市調解
    委員會調解書一紙在卷可稽及被害人家屬丙○○、乙○○到院證述屬實，及其犯
    後承認之態度等一切情狀，量處有期徒刑二年。至共同被告庚○○持以毆打林文
    雄之棍棒一支，並未扣案，現不知置於何處，現是否存在已有疑問，且無證據證
    明為共同被告庚○○所有，為避免日後執行之困難，爰不予宣告沒收。原審判決
    認事用法均無不合，量刑亦稱妥適，被告甲○○上訴意旨認量刑過重，指摘原判
    決不當，並無可取，為無理由，應予駁回。
五、復查被害人林文雄的家庭因其死亡，造成永遠的傷痛，本院亦能感同身受。然而
    冤家宜解不宜結，對於一個永遠無法彌補的傷痛，於本院審理中被告頻頻表示衷
    心的懺悔，除已與被害人林文雄家屬已達成民事和解，願賠償被害人家屬新台幣
    二百八十萬元外，同時將房屋及車子出賣取得價款已清償完畢，有清償證明附本
    院卷足憑，又於本院審理中被告再次庭呈被害人出具不願再追究被告行為之聲明
    書，於聲明書中並表示被告有幾個小孩在學中，需要被告扶養，被告必須負擔整
    個家計，其願意給被告機會，不讓被告的家庭破碎等語，綜此各情相互參酌，顯
    然被告之衷心懺悔已取得被害者家屬的寬恕，是本院綜合審酌前述情況，被告於
    刑之執行完畢後五年以內未曾受有期徒刑以上刑之宣告，有台灣高等法院被告全
    國前案紀錄表附卷可稽，是認其本件所宣告之刑以暫不執行為適當，爰併諭知緩
    刑伍年，以勵自新。
據上論結，應依刑事訴訟法第三百六十八條、刑法第七十四條第二款判決如主文。
本案經檢察官羅清溪到庭執行職務。
中    華    民    國      九十三      年      四      月      二十七    日
                                  臺灣高等法院臺南分院刑事第三庭
                                      審判長法官  陳    義    仲
                                            法官  陳    清    溪
                                            法官  宋    明    蒼
右正本證明與原本無異。
如不服本判決，應於判決送達後十日內向本院提出上訴狀，其未敘述理由者並應於提
出上訴狀後十日內向本院補提理由書（應附繕本)。
                                      法院書記官  余    素    美
中    華    民    國      九十三      年      四      月      二十八    日
附錄法條：
刑法第二百七十七條：
傷害人之身體或健康者，處三年以下有期徒刑、拘役或一千元以下罰金。
犯前項之罪因而致人於死者，處無期徒刑或七年以上有期徒刑；致重傷者，處三年以
上十年以下有期徒刑。
